【裁判字號】    92,交自,13
【裁判日期】    920827
【裁判案由】    過失傷害
【裁判全文】
臺灣高雄地方法院刑事判決                          九十二年度交自字第一三號
    自  訴  人  丁○○
    自訴代理人  蔡信男律師
    被      告  丙○○
    輔  佐  人  乙○○
  （即被告之弟）
右列被告因過失傷害案件，經自訴人提起自訴，本院判決如左：
    主  文
丙○○因過失傷害人，處有期徒刑貳月，如易科罰金，以參佰元折算壹日。
    事  實
一、丙○○考領有自小客車駕駛執照，於民國九十二年一月十九日上午十一時十五分
    許，駕駛車牌號碼ＺＬ─六六三三號自小客車，沿高雄市前鎮區○○○路由北往
    南方向行駛，途經該路與明道三街口時，欲右轉進入明道三街，本應注意汽車行
    駛至交岔路口，轉彎車應讓直行車先行，而依當時天候晴、日間自然光線、市區
    道路○路面乾燥、無缺陷、亦無障礙物，並無不能注意之情事，詎丙○○應注意
    、能注意，竟疏未注意轉彎車應讓直行車先行，即貿然右轉。適有亦考領有重型
    機車駕駛執照之丁○○騎乘車牌號碼ＸＫＮ—二六二號重機車沿高雄市前鎮區○○○路由北往南方向直行而至，亦疏未注意車輛行經無號誌之交岔路口，應減速
    慢行，作隨時停車之準備，煞避不及，致所騎乘之機車與丙○○所駕駛之自小客
    車右前葉子板處發生擦撞，丁○○人車倒地，受有「腰椎壓迫性骨折（須長期使
    用背架，並不利飛行工作）」等傷害（丁○○為空服員）。丙○○於肇事後犯罪
    未被發覺前，即向前來處理車禍現場警員己○○坦承肇事而接受裁判。
二、案經丁○○提起自訴。
    理  由
一、訊據被告丙○○固坦認確有於右揭時、地，駕駛車牌號碼ＺＬ─六六三三號自小
    客車，行經高雄市前鎮區○○○路與明道三街口時，與自訴人丁○○所騎乘車牌
    號碼ＸＫＮ—二六二號重機車發生車禍事故，致自訴人人車倒地，因而受有上開
    傷害之事實不諱，惟矢口否認有何上開犯行，辯稱：伊當時係駕車欲返回旗津住
    處，沿高雄市前鎮區○○○路由北往南方向之快車道行駛，行經翠亨南路與明道
    三街口時，因預由下一路口即中平路右轉，並因伊開車有先變換至慢車道，再至
    預定之轉彎路口時轉彎之習慣，而於行經翠亨南路與明道三街口時，先行變換至
    慢車道，故於案發時伊僅係變換車道，並非欲右轉至明道三街，而明道三街與中
    平路相距約二、三百公尺左右，復於交通事故談話紀錄表，當時因伊不知路名，
    並因車上搭載伊正發燒的兒子，且警察說問完話即可離去，所以當警察問伊是否
    右轉明道三街時，伊始回稱係欲右轉明道三街，又於案發前，自訴人之機車係騎
    乘在快車道上，即均係保持在伊所駕駛自小客車之正後方，並伊於變換車道前已
    注意慢車道上並無車輛，伊已盡相當注意義務，本件係因伊欲變換車道時減速，
    自訴人機車突自快車道變換至慢車道，且欲超越伊自小客車，始發生車禍事故，
    故就本件車禍事故伊並無過失云云。惟查：
  (一)被告丙○○確有於右揭時、地，駕駛車牌號碼ＺＬ─六六三三號自小客車，行經
    高雄市前鎮區○○○路與明道三街口時，與自訴人丁○○所騎乘車牌號碼ＸＫＮ
    —二六二號重機車發生車禍事故，致自訴人人車倒地，因而受有上開傷害之事實
    ，業據被告丙○○於本院審理時供承不諱，核與自訴人丁○○於本院審理時指訴
    之情節大致相符，並有高雄市政府警察局交通警察大隊九十二年四月七日高市警
    交五字第○九二○○○四八八八號函暨所附道路交通事故調查報告表、交通事故
    談話紀錄表、現場照片八張附卷可稽。而自訴人因本件車禍，致受有「腰椎壓迫
    性骨折」等傷害，有診斷證明書乙紙在卷可證。是此部分之事實，堪信屬真實。
  (二)自訴人丁○○於本院審理時陳稱：於九十二年一月十九日上午十一時十五分許，
    伊騎乘車牌號碼ＸＫＮ—二六二號重機車，沿高雄市前鎮區○○○路由北往南方
    向騎駛，欲前往小港機場，伊係從事空服員工作，該路段是一快車道、一慢車道
    ，當時伊係騎駛在慢車道上，時速約四十公里，在案發前，伊機車大致上與被告
    之自小客車平行，被告自小客車是開在伊機車前方一點，行經翠亨南路與明道三
    街口時，被告之自小客車突然直接右轉，伊來不及反應，就撞上被告自小客車右
    前葉子板處，撞到後機車滑行倒在人行道上，而伊人則飛出去倒地在路旁之小貨
    車下，又當時伊機車大致上與被告自小客車平行，所以並無見被告之自小客車是
    否有打方向燈等語。證人即到場處理員警己○○於本院審理時證述：本件係接獲
    通報而前往現場處理，伊係首先到達現場之員警，到達時自訴人躺在地上，受傷
    嚴重，救護車隨即到現場，現場已略有移動，當時被告即過來向伊承認本件他是
    肇事者，後伊即對被告制作談話筆錄，被告當時稱其係沿翠亨南路由北往南方向
    行駛，至明道三街口處，欲右轉明道三街改往向西行駛，而當時被告自小客車內
    確有一名小孩，約四、五歲，但被告並無向伊表示小孩有發燒之情事，後伊即據
    現場情形及被告之陳述，制作現場圖及其上之案情經過摘要等語。證人即到場處
    理派出所員警甲○○及戊○○於本院審理時證稱：當時伊等接獲通報到達現場時
    ，交通大隊人員已到達，伊等先瞭解車禍事故之雙方資料，回報中心後，即交由
    交通大隊處理，並無製作現場筆錄，因如被害人欲提出告訴時，才由伊等處理，
    當時被告有表示其為肇事者，後伊等即前往小港醫院了解自訴人之情形，又翠亨
    南路與明道三街口並無號誌，而該處確有中平路，明道三街與中平路間相隔著明
    正國小及四、五棟民宅，依目測距離約有五、六百公尺左右等語。又被告於高雄
    市政府警察局交通大隊交通事故談話紀錄表供稱：「我駕自小客車沿翠亨南路快
    車道由北向南行駛欲右轉明道三街往西行時，至肇事地時，我車右前車門葉子板
    被對方前車頭撞擊後肇事（我有打方向燈欲右轉）我車肇事後稍為移動現場，對
    方受傷」、「重機（ＸＫＮ—二六二）沿翠亨南路慢車道由北向南行駛，對方在
    我車後面」、「（問：發現危害狀況時距離對方多遠？）我未發現對方」等語。
    復苟如被告所言，其因不知路名，並因車上搭載正發燒的兒子，且警察說問完話
    即可離去，故於前開交通事故談話紀錄表始為如此之陳述，惟被告既不知路名為
    何，則其得向處理員警己○○表示案發當時僅係欲變換車道，並預由下一個路口
    右轉，豈會明白陳稱係欲右轉明道三街往西行？並被告當時係欲返回其旗津住處
    ，此為被告所供承，是縱如被告所言，當時車上搭載正發燒的兒子，則被告並非
    欲送其正發燒的兒子就醫，焉會因此欲儘速離開返回住處，而為如此之陳述？另
    參以被告供稱：當時該路段並無塞車等語，並明道三街與中平路間，相隔有明正
    國小及四、五棟民宅，依目測距離約有五、六百公尺左右，此據證人即員警甲○○及戊○○證述在卷，已如前述；準此，衡情被告焉會於車流暢通之路段，並與
    預定右轉之路口相距有五、六百公尺遠之前路口，即為預備右轉而先行變換車道
    ？顯與一般社會常情不符。綜據上述事證以觀，被告於前開時間駕駛上開自小客
    車，沿高雄市前鎮區○○○路由北往南方向行駛，途經該路與明道三街口時，係
    欲右轉進入明道三街，而非僅係欲變換車道，疏未注意轉彎車應讓直行車先行，
    即貿然右轉，適自訴人騎乘車牌號碼ＸＫＮ—二六二號重機車沿高雄市前鎮區○○○路慢車道由北往南方向直行而至，煞避不及，而撞及被告自小客車右前葉子
    板處，致自訴人人車倒地，而受有傷害之事實，堪予認定；是被告辯稱上情，應
    屬事後避重就輕及卸責之詞，不足採信。
  (三)按汽車行駛至交岔路口時，轉彎車應讓直行車先行，道路交通安全規則第一百零
    二條第一項第六款定有明文。被告於右揭時地駕車本應注意上開規定，且依當時
    情形，又無不能注意之情形，竟疏未注意轉彎車應讓直行車先行，即貿然右轉，
    致其駕駛之自小客車與自訴人騎乘之機車發生擦撞而肇事，其有過失至明。本件
    經送請高雄市政府交通局車輛行車事故鑑定委員會、及高雄市政府交通局鑑定及
    覆議結果，雖均認：「被告變換車道未保持安全距離，為肇事原因。自訴人行經
    無號誌之交岔路口未減速慢行，為肇事次因」，此有高雄市政府交局車輛行車事
    故鑑定委員會九十二年五月二十二日高市車鑑字第○九二○○○二六三九號函暨
    所附鑑定意見書乙份、及高雄市政府交通局九十二年七月三十一日高市交一字第
    ○九二○○一五四六五號函在卷足憑。惟被告駕駛自小客車行經翠亨南路與明道
    三街口時，係欲右轉進入明道三街，而非僅係欲變換車道，已如前述；是被告係
    有疏未注意轉彎車應讓直行車先行，而非變換車道未保持安全距離之過失行為，
    附此敘明。而自訴人確因本件車禍受有前述傷害，有上開診斷證明書乙紙在卷可
    按，是被告之過失行為與自訴人之傷害結果間，顯有相當因果關係。從而，本件
    事證明確，被告上開過失傷害犯行，已堪認定。而自訴人騎乘機車行經案發地點
    時，亦疏未注意車輛行經無號誌之交岔路口，應減速慢行，作隨時停車之準備，
    致撞及被告所駕駛之自小客車，足認就本件車禍事故之發生亦有過失，惟究未能
    據此解免被告前開過失之責，附此說明。
  (四)綜上所述，本件事證明確，被告上開過失傷害犯行，已堪認定。
二、核被告丙○○所為，係犯刑法第二百八十四條第一項前段之普通過失傷害罪。被
    告於肇事後犯罪未被發覺前，即向現場處理警員己○○坦承肇事而自首，業據到
    場處理事故警員己○○到院證述在卷，係對於未經發覺之犯罪自首而接受裁判，
    應依刑法第六十二條前段規定減輕其刑。爰審酌被告之品行，就本件車禍發生之
    過失情節、程度，自訴人所受傷害非輕，自訴人就本件車禍事故亦有過失，迄今
    尚未與自訴人達成民事和解，及犯後仍矯言卸責，態度非佳等一切情狀，量處如
    主文所示之刑，並諭知易科罰金之折算標準，以資懲儆
據上論斷，應依刑事訴訟法第三百四十三條、第二百九十九條第一項前段，刑法第二
百八十四條第一項前段、第六十二條前段、第四十一條第一項，罰金罰鍰提高標準條
例第一條前段、第二條，判決如主文。
中      華      民      國      九十二    年      八    月    二十七    日
                                      臺灣高雄地方法院交通法庭
                                          法  官   洪榮家
右為正本，係照原本作成，證明與原本無異。
如不服本判決，應於送達後十日內，向本院提出上訴狀。
                                          書記官    陳寰瑛
中      華      民      國      九十二    年      八    月    二十七    日
附錄本案論罪科刑法條全文：
刑法第二百八十四條第一項：
  因過失傷害人者，處六月以下有期徒刑、拘役或五百元以下罰金。致重傷者，處一
  年以下有期徒刑、拘役或五百元以下罰金。


司法院資訊處製作；財團法人民間司法改革基金會備份。
